臺灣高雄地方法院民事判決　　　　　　　　96年度親字第80號
原　　　告　丙○○
訴訟代理人　陳里己律師
　　　　　　陳意青律師
被　　　告　甲○○
兼法定代理　乙○○
人
法定代理人　丁○○
上列當事人間請求確認認領無效事件，本院於96年11月15日言詞
辯論終結，判決如下：
    主  文
確認被告乙○○於民國九十四年九月十五日對被告甲○○（男、
民國○○年○月○○ 日生、身分證統一編號：Ｚ000000000號）之認領
無效。
訴訟費用由被告負擔。
    事實及理由
甲、兩造爭執要旨
一、本件原告起訴主張：原告與被告乙○○為夫妻關係，94年間
    某日，訴外人吳根旺之妻電告原告稱「吳根旺與丁○○同居
    於蔡女住處，並聽說被告乙○○與丁○○亦有往來」，經原
    告探聽之後，得知訴外人吳根旺確實與丁○○同居，但並未
    發現乙○○與蔡女相來往情事。豈料94年11月間，原告向戶
    政機關申請戶籍謄本，竟發現被告乙○○認領丁○○所生之
    子即被告甲○○，惟丁○○除吳根旺、乙○○外，尚有其他
    男友，且被告甲○○之外觀、容貌、體型與被告乙○○均無
    相似之處，故被告甲○○與被告乙○○間應無真實之血緣關
    係，上開認領行為應屬無效。原告為利害關係人，依民事訴
    訟法第247 條第1 、2 項之規定，自得提起本件認領無效之
    訴，並聲明：求為判決如主文所示。
二、被告乙○○、被告甲○○之法定代理人丁○○則以：本件經
    送請高雄醫學大學附設中和紀念醫院（下稱高雄醫學院）鑑
    定之結果，雖認定被告乙○○與甲○○無親子關係，但被告
    等均希望能維持原狀，讓被告甲○○有父親，故請求駁回原
    告之訴。
乙、得心證之理由：
一、按確認法律關係之訴，非原告有即受確認判決之法律上利益
    者，不得提起之，民事訴訟法第247條第1項前段定有明文。
    所謂即受確認判決之法律上利益，係指法律關係之存否不明
    確，原告主觀上認其在法律上之地位有不安之狀態存在，且
    此種不安之狀態，能以確認判決將之除去者而言（最高法院
    52台上字第1240號判例意旨參照）。次按，因認領而發生婚
    生子女之效力，須認領人與被認領人間具有真實之血緣關係
    ，否則其認領為無效，此時利害關係人均得提起認領無效之
    訴（最高法院86年台上字第1908號判例意旨參照）。本件原
    告為被告乙○○之配偶，被告乙○○於民國94年9月15日對
    被告甲○○為認領行為，有戶籍謄本在卷可憑，且為兩造所
    不爭執，應可採認。被告甲○○經被告乙○○認領而為第一
    順位法定繼承人，原告則為被告乙○○之配偶亦同為法定繼
    承人，是被告乙○○之認領被告甲○○之行為是否有效，影
    響原告未來遺產之應繼分，故原告於本件認領關係中自屬利
    害關係人無疑。原告主張被告乙○○與甲○○信並無真實血
    緣關係而提起本件確認之訴，被告則請求駁回原告之訴，則
    被告乙○○與甲○○間身分關係即處於不明確之狀態，致原
    告對被告乙○○未來遺產之繼承權有為被告甲○○侵害之危
    險，即原告私法上之地位有受侵害之危險，而此身分關係及
    基此所生之法律地位等之不安狀態，得以認領無效判決除去
    ，是原告以利害關係人提起本件確認之訴，有即受確認判決
    之法律上利益。揆諸上開說明，原告自得提起本件訴訟，合
    先敘明。
二、原告主張被告乙○○與被告甲○○無真實血緣關係，經本院
    囑託財團法人私立高雄醫學大學附設中和紀念院醫鑑定兩人
    結是否具血緣關係，總結報告略為：根據人類遺傳標記檢查
    結果顯示，否定甲○○與乙○○之親子關係，有高醫96年8
    月9 日高醫附行字第0960002414號函所附之親子鑑定報告書
    可稽，足證被告乙○○與甲○○並無真實之血緣關係存在。
    揆諸前開判例說明，被告甲○○雖經被告乙○○認領，然需
    以認領之父與該非婚生子女間具有真實血緣關係為前提，如
    其等間並不具真實之血緣關係，認領行為為無效，自無視為
    婚生子女之效果。被告乙○○與被告甲○○間既無真實之血
    緣關係，被告乙○○前於94年9 月15日對被告甲○○所為認
    領行為應屬無效，原告訴請判決如主文第1 項所示，於法有
    據，應予准許。
三、據上論結，本件原告之訴為有理由，依民事訴訟法第78條，
    判決如主文。
中　　華　　民　　國　　96　　年　　11　　月　　29　　日
                  家事法庭法　官　吳宏榮
上為正本係照原本作成
如對本判決上訴須於判決送達後20日內向本院提出上訴狀
中　　華　　民　　國　　96　　年　　11　　月　　29　　日
                          書記官　洪生輝
